【裁判字號】    95,再易,15
【裁判日期】    951225
【裁判案由】    再審之訴
【裁判全文】
臺灣臺南地方法院民事裁定              95年度再易字第15號
再審原告    丙○○
            甲○○○
            乙○○
共    同
訴訟代理人  邱銘峰律師
再審被告    丁○○
上列當事人間請求返還房屋事件，再審原告對於本院民國94年1
月11日確定判決（本院93年度簡上字第35號）提起再審之訴，本
院裁定如下：
    主  文
再審之訴駁回。
再審訴訟費用由再審原告負擔。
    理  由
一、按再審之訴，應於三十日之不變期間內提起。前項期間，自
    判決確定時起算，判決於送達前確定者，自送達時起算；其
    再審之理由發生或知悉在後者，均自知悉時起算。但自判決
    確定後已逾五年者，不得提起。民事訴訟法第500條第1項、
    第2項定有明文。又當事人以有同法第496條第1項第1款適用
    法規顯有錯誤或第2款判決理由與主文顯有矛盾之情形提起
    再審之訴，應認此項理由於裁判送達時當事人即可知悉，故
    計算是否逾30日之不變期間，應自裁判確定時起算，無同法
    第500條第2項但書再審理由知悉在後之適用（最高法院70
    年度台再字第212號判例，同院69年度第3次民事庭會議決定
    (二)參照）。
二、本件再審原告提起再審之理由係以：(1)原確定判決為簡易程
    序第二審裁判，惟判決正本末尾僅臚列「審判長張季芬、法
    官黃莉莉」2人，依民事訴訟法第496條第1項第3款、第1款
    規定判決法院組織不合法及適用法規顯有錯誤；(2)原確定判
    決主文除第1項判決「上訴駁回」外，另於主文第2項諭知「
    上訴人應將門牌號碼‧‧‧，遷讓交還被上訴人」等語，惟
    因該主文第2項並不在再審原告之上訴聲明範圍內，且再審
    被告亦不得在簡易第二審審理中擴張訴之聲明，再審被告亦
    未於上訴審補納相關裁判費，故原確定判決違反民事訴訟法
    第445條第1項、第446條規定而有「適用法規顯有錯誤」之
    情形；(3)原確定判決就上開主文第2項並未論及得心證之理
    由，僅於判決書第六項一語帶過，有民事訴訟法第496條第1
    項第2款「判決理由與主文顯有矛盾」之情事；(4)再審被告
    於原判決第二審審理中所提出之補充陳述狀第2頁主張之內
    容，原確定判決並未對該部分表示法律上之意見，有違民事
    訴訟法第226條第3項規定，而有適用法規顯有錯誤之情形；
    (5)原確定判決認為所應返還之未保存登記建物並非抵押權設
    定之標的，不應為拍賣效力所及，且該部分未保存登記建物
    為獨立建物，原確定判決適用法規顯有錯誤等語。
三、查本件再審原告對原確定判決提起再審之訴，該判決係於民
    國94年1月24日送達再審原告，有送達證書附卷可稽。觀諸
    再審原告係主張原確定判決有民事訴訟法第496條第1項第1
    款至第3款之再審事由，已如前述，惟上開理由於裁判送達
    時當事人即可知悉，故計算是否逾30日之不變期間，應自裁
    判確定時起算甚明，又原確定判決自送達再審原告之翌日起
    ，迄提起本件再審之訴止，早已逾越30日法定不變期間，本
    件再審之訴，依上說明，顯非合法。另再審原告指稱原確定
    判決正本末尾僅臚列「審判長張季芬、法官黃莉莉」二人，
    惟查該判決署名者除上該2位外，尚有「法官高如宜」，業
    經本院調卷查明無訛，再審原告上開指述，容有誤會，併予
    敘明。
四、依民事訴訟法第502條第1項、第95條、第78條，裁定如主文
    。
中    華    民    國    95    年    12    月    25    日
                  民事第一庭   審判長法  官  洪碧雀
                                     法  官  陳杰正
                                     法  官  蔡雅惠
以上正本證明與原本無異
本裁定不得抗告。
中    華    民    國    95    年    12    月    25    日
                                     書記官  吳信助


司法院資訊處製作；財團法人民間司法改革基金會備份。
